臺灣桃園地方法院民事裁定
110年度監宣字第738號
聲  請  人  劉得正  
相  對  人  劉邦福  
關  係  人  胡秀蘭  
上列聲請人聲請監護宣告事件，本院裁定如下：
    主  文
宣告劉邦福（男，民國00年0月00日生，身分證統一編號：Z0000
00000號）為受監護宣告之人。
選定劉得正（男，民國00年0月00日生，身分證統一編號：Z0000
00000號）為受監護宣告之人劉邦福之監護人。
指定胡秀蘭（女，民國00年0月00日生，身分證統一編號：Z0000
00000號）為會同開具財產清冊之人。
聲請費用由受監護宣告之人劉邦福負擔。
    理  由
一、聲請意旨略以：聲請人劉得正為相對人劉邦福之次子，關係
    人胡秀蘭則為相對人之配偶。相對人自民國100年9月7日起
    ，因出血性腦中風，致不能為意思表示或受意思表示，亦不
    能辨識其意思表示之效果，已達受監護宣告之程度，爰依民
    法第14條第1項、第1110條、家事事件法第164條之規定，請
    求裁定相對人為受監護宣告之人，並選定聲請人為相對人之
    監護人，及指定關係人為會同開具財產清冊之人等語。
二、按對於因精神障礙或其他心智缺陷，致不能為意思表示或受
    意思表示，或不能辨識其意思表示之效果者，法院得因本人
    、配偶、四親等內之親屬、最近一年有同居事實之其他親屬
    、檢察官、主管機關或社會福利機構之聲請，為監護之宣告
    ，民法第14條第1項定有明文。次按受監護宣告之人應置監
    護人；法院為監護之宣告時，應依職權就配偶、四親等內之
    親屬、最近一年有同居事實之其他親屬、主管機關、社會福
    利機構或其他適當之人選定一人或數人為監護人，並同時指
    定會同開具財產清冊之人；法院為前項選定及指定前，得命
    主管機關或社會福利機構進行訪視，提出調查報告及建議；
    監護之聲請人或利害關係人亦得提出相關資料或證據，供法
    院斟酌，同法第1110條、第1111條亦有明文規定。復按法院
    選定監護人時，應依受監護宣告之人之最佳利益，優先考量
    受監護宣告之人之意見，審酌一切情狀，並注意下列事項：
    ㈠受監護宣告之人之身心狀態與生活及財產狀況。㈡受監護宣
    告之人與其配偶、子女或其他共同生活之人間之情感狀況。
    ㈢監護人之職業、經歷、意見及其與受監護宣告之人之利害
    關係。㈣法人為監護人時，其事業之種類與內容，法人及其
    代表人與受監護宣告之人之利害關係，同法第1111條之1亦
    規定甚明。
三、經查，聲請人主張之上開事實，業據提出與其所述相符之兩
    造戶籍謄本、親屬名冊、同意書、懷寧醫院診斷證明書等為
    證。嗣經本院前往相對人所在懷寧護理之家勘驗相對人之精
    神狀況，並於鑑定人周孫元診所鑑定醫師周孫元前點呼相對
    人年籍資料，相對人坐輪椅，對點呼無反應，請其舉右手，
    亦無反應等情；另據聲請人在場表示：相對人從100年車禍
    後，就無口語能力至今，相對人只會拿東西，其他都無法，
    也無法表達需求，為幫相對人辦理其母繼承事宜，故為本件
    聲請等語，此有本院111年1月7日訊問筆錄可參。復經鑑定
    人周孫元醫師對相對人實施精神鑑定後，其鑑定結果略以：
    ⒈個人史及相關史：劉邦福（以下簡稱劉員），62歲男性，
    已婚，目前住於懷寧護理之家。出生發育由成年後功能推測
    應無異常。最高學歷為國中畢業。成年後主要務農維生，另
    外會販賣中古汽車補貼家用。劉員身體健康狀況尚佳。平日
    和妻子同住。無特殊身體疾病史，無精神科病史。於100年5
    月間，劉員騎機車發生交通事故，造成頭部創傷性腦出血，
    被送至壢新醫院急診求治。當日接受開顱手術後住加護病房
    治療。治療後，仍意識不清，右側肢體無力，中樞神經遺留
    永久性後遺症，日常生活無法自哩，需24小時專人照護。出
    院後，於同年6月9日轉至懷寧護理之家照顧至今。目前可自
    主呼吸但無言語表達，無法自行行動，可坐在輪椅上，但需
    要綁住固定。目前意識警醒，可自主張眼、自主呼吸，無言
    語表達，坐在輪椅上，無法起身活動，左手腳可自主活動，
    右側偏癱，右腳關節攣縮。情緒平穩，對叫喚有轉頭眨眼反
    應。生活起居完全由看護人員協助。無法自己進食，須由他
    人飯食。大小便失禁，使用尿布。需看護協助翻身及其自我
    照料和個人衛生。⒉學理檢查：頭部左側有開刀疤痕。可以
    自主呼吸。腰部有保護性約束，右腳攣縮，無法遵照指令做
    出正確動作。無法自行站立。⒊精神狀態檢查：意識警醒，
    雙眼可自主張開，衣著乾淨。詢問名字、幾歲，劉員無法回
    答，對於算術，無法完成標準化測驗，不認得筆、錶。請劉
    員閉眼、舉手，劉員無法配合。思考流程及内容無法探知。
    目前沒有明顯知覺障礙，如幻覺行為。判斷力、定向感嚴重
    缺損，思考流程及内容無法探知。判斷力、定向感缺損，不
    知道自己所在地，不知道今日日期年月。短期記憶力，無法
    正確完成訊息登錄。長期記憶無法探知。CDR=5，屬於末期
    失智程度。⒋日常生活狀況：⑴日常生活自理情形：大小便失
    禁使用尿布。個人衛生完全需他人協助才能維持。⑵經濟活
    動能力：無經濟活動能力。⑶社會性活動：無社會性活動能
    力。⒌鑑定結果：劉員符合其認知障礙，創傷性腦出血之診
    斷。因此心智缺陷，致其為意思表示、受意思表示及辨識意
    思表示效果之能力，均已達不能之程度等語，此有周孫元診
    所111年1月13日元字第1110000007號函檢附之精神鑑定報告
    書在卷足按。本院審酌相對人因創傷性腦出血之心智缺陷，
    致不能為意思表示或受意思表示，聲請人聲請對於相對人為
    監護之宣告，核無不合，應予准許。
四、本院依職權囑託桃園市社會工作師公會進行訪視，其訪視後
    所提出之訪視內容及建議略以：本案之聲請人為相對人之次
    子，關係人為相對人之配偶，相對人現安置於懷寧護理之家
    ，由機構人員照顧相對人生活起居，每月安置費用扣除身礙
    者日間照顧及住宿式照顧費用補助後，餘新臺幣（下同）11
    ,300元自負額以及2,507元管線照護費、1,400元營養品費均
    由關係人以個人工作收入支付，相關行政事務、財務以及就
    醫安排由聲請人主責；經訪視，聲請人具擔任監護人意願，
    關係人具擔任會同開具財產清冊之人意願；相對人長子劉得
    民、相對人三子劉得永則以書面表示同意本案之聲請。綜合
    評估相對人的受照顧狀況、聲請人與關係人的陳述未見明顯
    不適任之消極因，惟仍請鈞院以相對人最佳利益為考量，並
    參酌相關事證後，予以綜合裁量之等語，此有該公會110年1
    1月15日桃林字第110610號函所附桃園市政府社會局社會工
    作科監護（輔助）宣告調查訪視報告在卷可稽。本院審酌聲
    請人為受監護宣告之人即相對人之次子，現主責處理相對人
    個人事務，且聲請人有意願擔任監護人，又無不適或不宜擔
    任監護人之積極、消極原因，堪認如由聲請人為相對人之監
    護人，應能符合相對人之最佳利益，爰依法選定聲請人為相
    對人之監護人。又經本院選定之監護人即聲請人，自應依民
    法第1112條規定，負責照顧及養護相對人之身體及妥善為財
    產管理之職務，附此敘明。
五、關於指定會同開具財產清冊之人部分，聲請人聲請指定關係
    人為會同開具財產清冊之人，本院參考上開訪視報告，並審
    酌關係人為相對人之配偶，願意擔任會同開具財產清冊之人
    ，認由關係人擔任會同開具財產清冊之人，亦無不當，爰依
    前揭規定，指定關係人為會同開具財產清冊之人。又依民法
    第1113條準用同法第1099條及第1099條之1之規定，於監護
    開始時，監護人即聲請人對於相對人之財產，應會同關係人
    於2個月內開具財產清冊並陳報法院，監護人於財產清冊開
    具完成並陳報法院前，對於相對人之財產，僅得為管理上必
    要之行為，併此敘明。
六、依家事事件法第164 條第2 項，裁定如主文。
中　　華　　民　　國　　111 　年　　1 　　月　　21　　日
                   家事法庭     法  官　姚重珍
以上正本係照原本作成。
如對本裁定抗告須於裁定送達後10日內向本院提出抗告狀，並繳
納抗告費新臺幣1,000元。
中　　華　　民　　國　　111 　年　　1 　　月　　21　　日
                                書記官　王小萍